臺灣彰化地方法院民事判決　九十三年度保險字第一三號
　　原　　　告　甲 ○ ○
　　訴訟代理人　李 淑 女　律師
　　被　　　告　國泰人壽保險股份有限公司
　　法定代理人　乙 ○ ○
　　訴訟代理人　吳 光 陸　律師
右當事人間請求給付保險金事件，本院於民國九十三年七月十二日言詞辯論終結，判
決如左：
    主      文
被告應給付原告新台幣佰伍拾萬元及其自民國九十三年四月二十四日起至清償日止
，按年息百分之十計算之利息。
訴訟費用由被告負擔。
本判決於原告以新台幣壹佰貳拾萬元供擔保後，得假執行。但被告如以新台幣佰伍
拾萬元預供擔保，得免為假執行。
    事實及理由
一、原告起訴主張：伊於九十二年三月三日向被告投保「國泰達康一○一終身壽險」
    ，保險期間自九十二年三月三日起至終身，保險金額新台幣三十萬元，並附加保
    險金額一千萬元之「金平安傷害保險」。嗣伊於九十二年三月二十四日，在任職
    之強新工業社操作鞋底磨形機時，意外遭機器輾壓，致左手壓碎傷合併皮膚缺損
    、左手二、三指伸指肌腱及掌骨部分缺損，經延醫治療後，遺有左手腕關節及掌
    指關節僵直之障礙，屬上開附加平安保險所定之第四級殘廢，被告依約應給付殘
    廢保險金三百五十萬元，詎伊依約向原告申請理賠，被告竟予拒絕等情，本於保
    險金請求權，求為命被告給付三百五十萬元暨自起訴狀繕本送達翌日起按年息百
    分之十加給利息之判決，並願供擔保聲請宣告假執行。
二、被告則以：原告受傷之原因有他人所為、自己不慎、自己故意三種可能，由於原
    告自承事故發生當時，並無他人在場，應非他人所為，再依原告所稱事故發生經
    過，參照其所受之傷勢，實不合理，況且原告為業務員，其任職之強新工業社自
    九十二年農曆年後即常沒有工作，事故發生之時，原告並無操作研磨機之必要。
    另原告在九十二年三月間，分別向伊及訴外人新光人壽保險股份有限公司投保意
    外險各一千萬元後，數日即發生此保險事故，難免有道德危險，其主張之意外事
    故應非實在等語，資為抗辯。
三、原告主張其向被告投保前開終身壽險附加保額一千萬元傷害保險，嗣於九十二年
    三月二十四日左手受有前揭傷害，治療後遺有障礙，屬該附加傷害保險契約所定
    第四級殘廢，經向被告申請理賠被拒之事實，有其所提保險單、要保書、保險契
    約、診斷證明書、被告公司九十三年二月二十四日復函等影本為證，並為被告所
    自認，復有童綜合醫院九十三年五月十二日函、台中榮民總醫院九十三年五月十
    二日函、合濟醫院九十三年五月二十六日函附病歷資料影本在卷可參，堪信為真
    實。
四、茲兩造有爭執者，為原告左手殘廢是否係遭受意外傷害所致？被告抗辯原告所主
    張之意外事故不實在，無非係以：原告在本院現場勘驗時，係以左手拿袋子，要
    把鞋子從袋中倒出，結果袋子被研磨機捲進去，其欲將袋子拉出，結果手被磨到
    ，就勘驗時原告站立位置與研磨機位置，如用左手拉袋子，左手五指必然合攏緊
    抓袋子，則與研磨機接觸及因磨擦破皮者係手指部，不可能如童綜合醫院之診斷
    證明書所載「壓碎傷左手二、三指肌腱及掌骨缺損」及合濟醫院病歷摘要所載「
    左手背大兩撕除性外傷，合併第二掌骨骨折」，亦不可能傷及手指部上方之手背
    處，即以原告於現場所比對之手背受傷處與研磨機，亦難以認定係為抓袋子口致
    手背受傷，況研磨機開關在原告面對之左手下方，苟要拉取，因研磨機轉速甚快
    ，鮮有冒然為之，原告既有操作應知順手關閉開關，其未關閉，即予拉取，實不
    合理；另證人許王勉、黃美蘭不僅均未目睹事故之發生，且分別為原告之母及原
    告胞兄之受僱人，關係至親，證言難免偏頗；況證人許王勉證稱其事後清理機器
    時，袋子口蓋住軸，苟有蓋住，因袋子蓋住轉軸結果，隔絕研磨機轉軸，原告縱
    有拉取袋子，其手亦不可能直接接觸轉軸，豈有可能磨擦受傷？而證人黃美蘭證
    稱事故發生時，有聽到原告慘叫一聲，後見原告左手流血，伊始終未進去看，核
    與一般人均有好奇心之常情不合；參諸證人許王勉證稱在原告慘叫後，見原告出
    來，由伊關掉輸送帶，即其亦未於慘叫時立即入內查看，實不合理；尤其，黃美
    蘭稱未去看的原因，係因他在輸送帶工作，不可隨便離開，但許王勉既已關掉輸
    送帶，可進去而未進去看，甚至事後休息時仍未去看，亦不合理；再依黃美蘭證
    稱袋子除非已破爛不堪，才會丟掉，袋子不值錢，原告實無必要抓該袋子；復且
    ，原告為業務員，並無操作磨形機之必要，而任職之強新工業社自九十二年農曆
    年（即九十三年二月一日）後即常沒有工作，事故發生之時，原告實並無必要操
    作該研磨機；另原告在九十二年三月間，分別向被告及訴外人新光人壽保險股份
    有限公司投保意外險各一千萬元後，數日即發生此保險事故，難免有道德危險等
    詞，為其論據。
五、惟查：
  (一)依原告主張在事故發生當日，由於訴外人即其胞兄許江文腹痛就醫，且適值趕工
    ，乃由其操作鞋底磨形機磨鞋底邊緣，並在以左手拿袋子要將鞋子從袋子倒出來
    時，因袋子口已脫落成條狀，而遭磨形機捲入，其本能的欲將袋子拉出，惟磨形
    機轉動速度極快，巨大的拉力瞬間將提著袋子的左手，以逆時針方向捲入磨形機
    ，致其左掌外層肌肉不見，深及見骨，而受有前揭傷害等情，經核其所述事故發
    生情節，尚無不合事理之處，所致之傷害部位，僅有左手背部，且深及見骨，手
    心部分則未受創，與遭圓形軸心、逆時針方向轉動之磨形機磨擦所能造成之傷害
    ，亦屬相當。
  (二)況且，由原告係左手背單側受傷觀之，須有相當的力量將手背緊貼於磨形機，始
    能造成，然原告僅為普通之凡人，豈能無懼並能忍受磨形機高速運轉時，磨擦其
    左手背所造成之巨痛？故原告苟係故意為之，其在手背碰觸磨形機轉軸之瞬間，
    必然會因心理上的恐懼及疼痛難忍而立即將手抽出來，而不致造成過於嚴重之傷
    害，與所主張在拉出被鞋底磨形機捲入之袋子時，不慎被該機器捲入，其於左手
    被機器磨擦捲入之際，係處於反向用力拉扯被機器捲入袋子之狀態，因此可能使
    手背緊貼於磨形機轉軸，而造成上開所述般嚴重傷害者不同，益徵原告之主張，
    其可信度很高。
  (三)被告雖辯稱：原告係以左手拉袋子，其五指必然合攏，與磨形機接觸磨擦者應係
    手指部，不可能傷及手背部，原告未順手關閉開關，即冒然拉取袋子，並不合理
    云云。然原告拉扯袋子時，其五指抓住袋子時係呈類似握拳之狀態，在袋子被捲
    入過程中，造成手背磨擦轉軸而受傷，在實際上及理論上，均屬可能。原告辯稱
    不可能造成手背受傷，並無可取。至原告何以未順手關閉電源後，再拉取袋子，
    以避免發生危險，此乃臨場所為之判斷或抉擇，是否最合於安全原則之問題，尤
    其，當時原告徒手去拉扯袋子，亦不是一定會造成事故，自不能以此反推原告係
    故意造成事故。
  (四)證人黃美蘭、許王勉雖未目睹原告發生事故之過程，但均有聽到原告之慘叫聲及
    看到原告左手受傷流血之情形，為渠二人於本院現場勘驗時證述無訛，有勘驗筆
    錄可參。至證人黃美蘭事後未前去查看磨形機，雖與其個人好奇心或對原告之關
    心程度有關，但不能因此謂其證言為不實。另證人許王勉證稱其事後清理機器時
    ，袋子口蓋住轉軸等情，乃係事故發生後最終之情形，不足以論斷在袋子剛開始
    捲入磨形機轉軸時之確實狀況。被告辯稱證人黃美蘭未去查看事故現場機器，為
    不合理，磨形機轉軸被袋子罩住，原告不會磨擦受傷，且證人許王勉為原告之母
    ，證人黃美蘭為原告胞兄之受僱人，彼此關係密切，證言難免偏頗云云，尚難採
    取。
  (五)另原告所拉扯之袋子，並不值錢，固為其所自承，然其如捲入磨形機，仍屬磨形
    機運轉上的障礙，如情形嚴重，亦有可能造成磨形機故障，原告當時立即出手欲
    將捲入的袋子拉出，仍屬正常的反應。而原告在強新工業社係擔任業務員工作，
    為其所自認，且該工業社自九十二年農曆年之後，即常沒有工作，復經證人黃美
    蘭證述明確。然強新工業社為原告胞兄許江文經營之家族事業，常沒有工作，並
    不等於沒有工作可做，如偶而接到工作，且須在短期內交貨，亦有趕工之必要，
    而事故發生當日，許江文因腹痛就醫，並有原告所提合濟診斷證明書影本在卷可
    參，原告主張當日由於趕工之故，因此由其操作鞋底磨形機，難謂有違事理。被
    告抗辯原告為業務員，並無操作機器必要，且當時常沒有工作，原告並無必要操
    作該磨形機云云，亦無可採。至被告辯稱原告在九十二年三月間，分別向被告及
    訴外人新光人壽保險股份有限公司投保意外險各一千萬元後，數日即發生此保險
    事故，難免有道德危險云云，乃臆斷之詞，並無具體及合理之證據可資佐證，尚
    不能據以推測本件事故係原告故意造成。
六、綜上所述，原告所主張事故發生情節，核與通常意外發生之情形，並無相違之處
    ，參以被保險人故意造成保險事故之發生，以詐取保險金者，事實上仍居少數，
    本院認原告主張其殘廢係因前揭意外事故所致，堪以採信，被告自應依前開附加
    保險契約第十三條第二項「本公司應於收齊前項文件後十五日內給付之。逾期本
    公司應按年利一分加計利息給付」之約定，及保險法第三十四條第二項「保險人
    因可歸責於自己之事故致未在前項規定期限內為給付者，應給付遲延利息年利一
    分」之規定，給付原告殘廢保險金三百五十萬元並加給按年息百分之十計算之遲
    延利息。從而，原告本於保險金請求權，請求被告給付三百五十萬元及其自起訴
    狀繕本送達翌日即九十三年四月二十四日起至清償日止，按年息百分之十計算之
    利息，洵屬正當，應予准許。
七、兩造分別陳明願供擔保聲請宣告假執行或免為假執行，均無不合，爰併各酌定相
    當擔保金額准許之。
據上論結，本件原告之訴為有理由，依民事訴訟法第七十八條、第三百九十條第二項
、第三百九十二條第二項，判決如主文。
中　　　華　　　民　　　國　　九十三 　 年　　  七      月　　二十六 　 日
                                    民事第二庭
                                        法　　　官　陳 瑞 水
右為正本係照原本作成。
如對本判決上訴須於判決送達後二十日內向本院提出上訴狀。
中　　　華　　　民　　　國　　九十三 　 年　　  八 　　 月　　  三   　 日
                                        法院書記官　楊 筱 惠
